【裁判字號】    97,上訴,1410
【裁判日期】    971022
【裁判案由】    偽證等
【裁判全文】
臺灣高等法院高雄分院刑事判決        97年度上訴字第1410號
上  訴  人  臺灣屏東地方法院檢察署檢察官
被      告  丁○○
上列上訴人因被告偽證等案件，不服臺灣屏東地方法院97年度訴
字第380 號中華民國97年6 月12日第一審判決（起訴案號：臺灣
屏東地方法院檢察署96年度他字第1353號），提起上訴，本院判
決如下：
    主  文
上訴駁回。
    理  由
一、公訴意旨略以：被告丁○○在明知吳國基於民國（以下同）
    96年5 、6 月間所竊取，並出售予伊之不鏽鋼門，均未事先
    拆毀（吳國基所犯竊盜罪業經臺灣屏東地方法院以96年度易
    字第1024號判決在案），竟於96年10月30日上午11時許，在
    臺灣屏東地方法院檢察署（下稱屏東地檢署）檢察官就96年
    度偵字第5670號被告吳國基案件具結後作證，對於該案案情
    有重要關係之事項，虛偽陳述：吳國基賣給我的白鐵2 次，
    是白鐵（即不銹鋼）門窗，但是都拆爛了，都是一截一截的
    ，我今年（96年）被抓那一次是他（指吳國基）最後一次賣
    給我等語，嗣經檢察官訊問吳國基竊盜之案情及其所出售所
    竊得之不鏽鋼鐵門均係未拆毀等情後，而查知上情，因認被
    告丁○○涉有刑法第168 條之偽證罪嫌。
二、公訴人認被告丁○○涉有偽證罪嫌，無非係以證人吳國基於
    偵訊中之證述稱是原樣賣給丁○○等語，為其論據。
三、訊據被告丁○○固坦承有向吳國基收購3 次白鐵（不鏽鋼）
    、廢鐵之事實，惟堅決否認有何偽證之犯行，辯稱：吳國基
    所販售給我者均係一截一截拆開的，因吳國基不滿我向警察
    指認他，才會稱賣給我都是整組的門等語。經查：
（一）被告丁○○於屏東地檢署檢察官以96年度偵字第5670號被
      告吳國基案件具結後作證時固證稱：「吳國基賣給我的白
      鐵2 次，是白鐵門窗，但是都拆爛了，都是一截一截的，
      我今年被抓那一次是他（吳國基）最後一次賣給我」等語
      ，與吳國基於偵查中所稱：我並無將偷的白鐵門弄碎再拿
      去賣給丁○○等語不相符合，此有上開案件之證人結文、
      96年10月30日訊問筆錄在卷可稽（見96年度偵字第5670號
      卷第41 -44、46頁）；又吳國基所涉竊盜案件，經起訴後
      為台灣屏東地方法院以96年度易字第1024號案件審理並判
      決有罪在案，又該案裁判所憑認定之基礎係以吳國基自白
      竊取李玉鳳、戊○○、乙○○、甲○○及丙○○之不鏽鋼
      鐵門及鐵條等物，並予以變賣與被告丁○○等情，並有上
      開被害人之指述，及被告丁○○於該案偵查、審理時之證
      述為據，此有上開刑事判決在卷可查。然觀諸上開刑事判
      決，固引用被告丁○○之偵查及審理時（核與警詢內容相
      同）之證述為證據，惟均係在於佐證吳國基曾向竊得之物
      變賣與丁○○等情以作為補強吳國基自白之真實性，該案
      判決並未就被告丁○○所述上開「吳國基賣給我的白鐵2
      次，是白鐵門窗，但是都拆爛了，都是一截一截的，我今
      年被抓那一次是他（吳國基）最後一次賣給我」等證詞有
      何審酌或加以說明，由此可見，被告丁○○之該等證詞並
      不影響吳國基竊盜罪之成立，亦即非為上開判決認定吳國
      基犯有竊盜犯行之重要關係事項之證據資料。再者，縱被
      告丁○○於前案偵訊中就吳國基所出售之贓物狀態及次數
      經具結之證述與吳國基所供不相符合，而係屬虛偽之證述
      ，惟被告丁○○上開所述吳國基僅販賣2 次已拆爛之白鐵
      ，僅會影響被告丁○○自己收購行為是否成立贓物罪（整
      組及拆爛，可能影響贓物罪之判斷），及贓物罪之罪數而
      已，此均與吳國基自身涉犯之竊盜犯行的成立與否及實行
      竊盜之次數無必然之關係，例如於每次竊盜犯行後旋為銷
      贓，或有可能為5 次竊盜犯行後分為3 次銷贓，亦或全數
      一併銷贓，甚而完全無銷贓之動作，而吳國基所竊得之物
      品，有時於行竊後旋即出售，有時會放幾天後再予變賣，
      已經證人吳國基於原審審理時證述明確（見原審卷第30頁
      ），是就被告丁○○上開對於收購贓物之狀態、次數經具
      結之證述，對於吳國基之竊盜案件而言，因為無從依此認
      定竊盜之次數及成立與否，故不能認為係影響裁判致生危
      險之重要關係事項，至多上開經具結之陳述，僅能用以判
      斷被告丁○○對於吳國基所出售之物是否有贓物可能之認
      識及是否成立贓物罪及罪數而已（被告丁○○所犯贓物罪
      已經原審判刑），與吳國基竊盜罪犯罪構成要件之成立應
      屬無涉。
（二）按刑法第168 條規定證人依法作證時，必須對於案情有重
      要關係之事項，為虛偽之陳述，始負偽證罪之責，所謂於
      案情有重要關係之事項，係指該事項之有無，足以影響於
      裁判之結果者而言，如非於案情有重要關係之事項，故意
      為虛偽之陳述，固與該條規定不合，即對於案情有重要關
      係之事項所述不實，而非出於故意者，仍難以偽證罪論（
      最高法院29年上字第2341號、30年上字第2032號及71年台
      上字第8127號判例意旨參照）。又證人吳國基於原審審理
      時亦證稱：我有將門窗凹成比較小片較好搬運變賣等語（
      見原審卷第28頁背面），可見被告丁○○就吳國基所拆卸
      變賣之門窗等物之外觀狀態所為之證述內容，或係因描述
      之方式，或存於其主觀上之判斷所為，均有可能，尚難以
      此認其係對於吳國基竊盜案件有偽證之故意，況被告丁○
      ○究向吳國基收購之次數、贓物之新舊，均非前開吳國基
      所涉刑事竊盜案件於案情有重要關係之事項，已如前述，
      其內容實情為何，並不足以影響該案裁判之結果，縱認被
      告丁○○就此部分之陳述與事實不符，惟參之上揭最高法
      院判例意旨，亦與偽證罪之構成要件不合。
    綜上所述，因被告丁○○上開對於收購贓物之狀態、次數之
    證述，對於吳國基之竊盜案件而言，因為無從依此認定竊盜
    之次數及成立與否，故不能認為係影響裁判致生危險之重要
    關係事項，上開經具結之陳述至多僅能用以判斷被告丁○○
    對於吳國基所出售之物是否有贓物之認識，及是否成立贓物
    罪與罪數而已，與吳國基竊盜罪犯罪構成要件之成立尚屬無
    涉，應屬被告丁○○為自己辯解之陳述，此外復查無其他確
    切證據足認被告丁○○有何偽證犯行，不能證明被告丁○○
    犯罪。
四、原審以不能證明被告丁○○犯偽證罪，此部分依法諭知無罪
    ，核無不合，檢察官上訴指摘原判決此部分不當，為無理由
    ，應予駁回。
據上論結，應依刑事訴訟法第368 條，判決如主文。
本案經檢察官許美女到庭執行職務。
中    華    民    國    97    年    10    月    22    日
                    刑事第六庭    審判長法  官  王憲義
                                        法  官  邱永貴
                                        法  官  張盛喜
以上正本證明與原本無異。
被告不得上訴。
檢察官如不服本判決應於收受本判決後10日內向本院提出上訴書
狀，其未敘述上訴理由者，並得於提起上訴後10日內向本院補提
理由書狀（均須按他造當事人之人數附繕本）「切勿逕送上級法
院」。
中    華    民    國    97    年    10    月    22    日
                                        書記官  黃一秋


司法院資訊處製作；財團法人民間司法改革基金會備份。
